臺灣桃園地方法院小額民事判決
110年度壢小字第1596號
原      告  許世穎  

被      告  徐莉家  

上列當事人間請求損害賠償事件，原告提起刑事附帶民事訴訟，
經本院刑事庭裁定移送而來（本院109年度壢簡附民字第145號）
，本院於民國110年12月23日辯論終結，判決如下：
    主    文
一、被告應給付原告新臺幣參萬貳仟玖佰參拾元，及自民國一百
    一十年七月十七日起至清償日止，按年利率百分之五計算之
    利息。
二、原告其餘之訴駁回。
三、本判決原告勝訴部分得假執行。 
    理 由 要 領
一、本件依民事訴訟法第436 條之18第1 項規定，除下列理由要
    領外，僅記載主文，其餘省略。
二、原告主張：被告於民國109年4月14日中午12時30分許，在桃
    園市○○區○○路00巷00號前，竊取由原告經營攤位上所販賣之
    口罩1個，假意排隊欲向攤位人員即訴外人蔡壽琴結帳，趁
    原告、蔡壽琴不注意之際，未經結帳即逕行離去，嗣經原告
    發覺，追攔被告要求結帳，被告竟基於傷害犯意，徒手拉扯
    原告，致原告受有左側肩膀挫傷、右側上臂挫傷、左側上臂
    擦傷、左側前臂擦傷等傷害（下稱系爭傷害）。原告為此支
    出醫療費用新臺幣(下同)2,930元，另因系爭傷害，原告1個
    月無法在市場擺攤營業，受有租金、人事損失33,600元，復
    因系爭傷害而生身心痛苦，受有精神上損失，欲請求精神慰
    撫金5萬元，共計受有86,530元之損害。為此，爰依侵權行
    為之法律關係，提起本件訴訟等語。並聲明：被告應給付原
    告86,530元，及自刑事附帶民事起訴狀繕本送達翌日起至清
    償日止，按年息5％計算之利息。　
三、被告則以：被告係誤以為原告擺放在攤位上之口罩屬贈品，
    經原告要求付錢後，被告即將口罩返還原告，期間原告拉住
    被告，被告基於本能才做掙脫的防衛行為，另原告請求損害
    賠償之金額，未提出相關證據資料，其請求應無理由等語置
    辯。並聲明：原告之訴駁回。
四、本院之判斷：
(一)原告主張之上開事實，除被告應賠付原告之數額外，業據其
    提出醫療費用收據為證(見本院卷第11至18頁)，而被告之竊
    盜、傷害等犯行，經本院以109年壢簡字第1574號判決有罪
    確定在案，有上開刑事判決書附卷可稽(見本院卷第4至5頁
    反面)，堪信原告主張之事實為真實可採。至被告辯稱其係
    基於本能所作掙脫的防衛行為云云，然查，本件肇因被告竊
    取原告之口罩，原告發現後為防免被告脫逃及保護自身權利
    ，始拉住被告，是原告之行為不論係現行犯之逮捕或自助行
    為，均非不法之行為，被告自不能對於原告之行為主張正當
    防衛，被告所辯自非可採。
(二)按故意或過失不法侵害他人之權利者，負損害賠償責任；不
    法侵害他人之身體、健康、名譽、自由、信用、隱私、貞操
    ，或不法侵害其他人格法益而情節重大者，被害人雖非財產
    上之損害，亦得請求賠償相當之金額，民法第184條第1項前
    段、第195條第1項分別定有明文。本件被告不法侵害原告身
    體，自應就原告因此所受之損害，負賠償責任。茲就原告請
    求之各項損害賠償，審核如下：
　1.醫療費用2,930元部分：
　　此部分業據原告提出天晟醫療社團法人天晟醫院、宜興診所
    醫療費用收據，且參酌原告所受系爭傷害，確有就醫治療之
    必要，而原告支出之醫療費用，並無明顯過高或不合理之處
    ，是原告此部分之請求，應予准許。
　2.營業損失13萬元部分：
　(1)按損害賠償之債，以有損害之發生及有責任原因之事實，
     並二者之間，有相當因果關係為成立要件，故原告所主張
     之損害賠償之債，如不合於此項成立要件者，即難謂有損
     害賠償請求權存在（最高法院48年度台上字第481號、98年
     度台上字第673號裁判意旨參照）。又當事人主張有利於己
     之事實者，就其事實有舉證之責任。但法律別有規定，或
     依其情形顯失公平者，不在此限。民事訴訟法第277條定有
     明文。民事訴訟如係由原告主張權利者，應先由原告負舉
     證之責，若原告先不能舉證，以證實自己主張之事實為真
     實，則被告就其抗辯之事實即令不能舉證，或其所舉證據
     尚有疵累，亦應駁回原告之請求（最高法院100年度台上字
     第415號判決意旨參照）。
　(2)原告固主張因被告之傷害行為導致其一個月無法營業，受
     有營業損失等語，而其雖提出補貨單及租金收據為證，惟
     此至多僅能證明原告過去補貨之數量(進貨之數量未必等於
     售出之數量)、金額及先前支付之租金，而無法作為本件案
     發前原告平均營業收入之依據，復參以原告所受系爭傷害
     ，是否導致1個月無法擺攤營業，亦屬有疑，就此原告並未
     提出其他證據證明其受有之營業損失與被告上開行為有何
     相當因果關係，亦未提出其他相關證據證明其確實受有營
     業損失，原告之主張，顯不足採，應予駁回。
　3.精神慰撫金5萬元部分：
　　按不法侵害他人之身體、健康等人格法益而情節重大者，被
    害人雖非財產上之損害，亦得請求賠償相當之金額。此見民
    法第195條第1項前段規定自明。而不法侵害他人之人格權，
    被害人受有非財產上損害，請求加害人賠償相當金額之慰撫
    金時，法院對於慰撫金之量定，應斟酌實際加害情形、所造
    成之影響、被害人痛苦程度、兩造之身份地位經濟情形及其
    他各種狀況，以核定相當之數額（最高法院47年台上字第12
    21號、51年台上字第223號判例意旨參照）。爰審酌被告侵
    害行為之情節及原告所受傷害程度，綜合兩造身分地位、經
    濟地位及原告傷勢等一切情狀，認為原告請求精神慰撫金應
    以3萬元為適當，逾此範圍之請求，為無理由，應予駁回。
(三)末按給付無確定期限者，債務人於債權人得請求給付時，經
    其催告而未為給付，自受催告時起，負遲延責任。其經債權
    人起訴而送達訴狀，或依督促程序送達支付命令，或為其他
    相類之行為者，與催告有同一之效力；遲延之債務，以支付
    金錢為標的者，債權人得請求依法定利率計算之遲延利息；
    應付利息之債務，其利率未經約定，亦無法律可據者，週年
    利率為百分之5，民法第229條第2項、第233條第1項前段、
    第203條分別定有明文。本件侵權行為損害賠償債務，其給
    付並無確定期限，依前揭規定，被告應自起訴狀繕本送達之
    翌日起負遲延責任。查本件刑事附帶民事起訴狀繕本係於10
    9年7月16日補充送達被告，有送達證書1紙在卷足憑（見本
    院109年度壢簡附民卷第145頁），是被告應自其翌日即109
    年7月17日起負遲延責任。
五、綜上所述，原告依侵權行為之法律關係，請求被告給付32,9
    30元，及自109年7月17日起至清償日止，按年息5％計算之利
    息，為有理由，應予准許。逾此範圍，為無理由，不應准許
    。
中　　華　　民　　國　　111 　年　　1 　　月　　14　　日
                  中壢簡易庭      法  官  張博鈞
以上為正本係照原本作成。
如不服本判決，應於送達後20日內，向本院提出上訴狀並表明上
訴理由，如於本判決宣示後送達前提起上訴者，應於判決送達後
20日內補提上訴理由書（須附繕本）。
如委任律師提起上訴者，應一併繳納上訴審裁判費。
中　　華　　民　　國　　111 　年　　1 　　月　　14　　日
                                  書記官  張季容
附錄：
一、民事訴訟法第436條之24第2項：
    對於小額程序之第一審裁判上訴或抗告，非以其違背法令為
    理由，不得為之。
二、民事訴訟法第436條之25：
    上訴狀內應記載上訴理由，表明下列各款事項：
    （一）原判決所違背之法令及其具體內容。
    （二）依訴訟資料可認為原判決有違背法令之具體事實。
三、民事訴訟法第471 條第1 項：（依同法第436 條之32第2 項
    規定於小額事件之上訴程式準用之）上訴狀內未表明上訴理
    由者，上訴人應於提起上訴後20日內，提出理由書於原第二
    審法院；未提出者，毌庸命其補正，由原第二審法院以裁定
    駁回之。